臺灣高等法院臺南分院刑事判決
109年度上訴字第610號
上  訴  人  臺灣臺南地方檢察署檢察官
上  訴  人  
即  被  告  甲○○




選任辯護人  伍安泰律師(法扶律師)
上列上訴人因被告毒品危害防制條例案件，不服臺灣臺南地方法
院107年度訴字第917號中華民國109年3月11日第一審判決（起訴
案號：臺灣臺南地方檢察署107年度偵字第10642號；移送併辦案
號：107年度偵字第13174號），提起上訴，本院判決如下：
    主  文
原判決關於甲○○所犯如附表一編號1、2所示各罪及所定應執行刑
與沒收部分均撤銷。
甲○○犯如附表一編號1、2主文欄所示之罪，各處如附表一編號1
、2主文欄所示之刑及沒收。應執行有期徒刑拾伍年捌月。沒收
部分併執行之。
其餘上訴駁回(即附表二編號1至3所示部分)。
    事  實
一、甲○○明知海洛因係毒品危害防制條例第2條第2項第1款所定
    之第一級毒品，不得非法持有、販賣，竟意圖營利，基於販
    賣第一級毒品海洛因之犯意，以其所持有之門號0000000000
    、0000000000號行動電話作為聯絡工具，與郭政軒持用門號
    0000000000號電話及蔡一郎使用門號0000000000號電話聯繫
    後，分別於附表一編號1、2所示之時間、地點，販賣如附表
    一編號1、2所示重量、金額之海洛因予蔡一郎。嗣於民國10
    7年6月6日上午9時許，為警持臺灣臺南地方法院核發之搜索
    票，至臺南市○區○○○路0段000巷0弄00號0樓甲○○住處執行搜
    索，當場扣得行動電話1支（雙卡機、序號000000000000000
    及000000000000000、含門號0000000000及0000000000號SIM
    卡各1張），查悉上情。
二、案經臺南市政府警察局刑事警察大隊移送臺灣臺南地方檢察
    署檢察官偵查起訴。
    理  由
壹、有罪部分：
一、證據能力部分：
㈠、按被告以外之人於審判外之言詞或書面陳述，除法律有規定
    者外，不得作為證據，刑事訴訟法第159條第1項定有明文。
    查證人郭政軒、蔡一郎於警詢之陳述，係被告甲○○以外之
    人於審判外之陳述，被告甲○○及其辯護人不同意有證據能力
    （見本院卷第120至121頁、第193頁、第239頁、第253至255
    頁），且查無刑事訴訟法第159條之2、第159條之3得例外回
    復其證據能力之情形，是依刑事訴訟法第159條第1項規定，
    證人郭政軒、蔡一郎於警詢之陳述，應無證據能力。
㈡、又被告以外之人於審判外之陳述，雖不符刑事訴訟法第159條
    之1至之4規定，而經當事人於審判程序同意作為證據，法院
    審酌該言詞陳述或書面陳述作成時之情況，認為適當者，亦
    得為證據。又當事人、代理人或辯護人於法院調查證據時，
    知有同法第159條第1項不得為證據之情形，而未於言詞辯論
    終結前聲明異議者，視為有前項之同意，刑事訴訟法第159
    條之5定有明文。查，被告及辯護人除上開爭執外，就本件
    下列引用之其餘具傳聞性質之證據，檢察官、被告及其辯護
    人均表示同意有證據能力（見本院卷第120至123頁、第165
    頁、第193至194頁、第239頁），本院審酌上開證據資料製
    作時之情況，無不當取供及證明力明顯過低之瑕疵，認以之
    作為證據應屬適當，故揆諸前開規定，認前揭證據資料應有
    證據能力。
㈢、其餘本判決引用之非供述證據，均與本案犯罪待證事實具有
    證據關聯性，且無證據證明有何違法取證之情事，並經本院
    於審理期日依法踐行調查證據程序，亦得為本案之證據使用
    。
二、認定犯罪事實所憑之證據及理由：
    訊據被告固坦承於附表一編號1、2(即起訴書附表編號4、5)
    所示時地與蔡一郎見面之事實，惟矢口否認販賣海洛因予蔡
    一郎，辯稱：附表一編號1、2是同一天的事，郭政軒先在下
    午2時40分打給我，說蔡一郎要跟我捧場，就是要坐我的計
    程車，他們有時候要去拿藥也會叫我的計程車，郭政軒就說
    要叫我去，但這句話是在虧我，不是真的要跟我叫車，因為
    我很認真在跑計程車，所以我去了，郭政軒先下來，蔡一郎
    在樓上，郭政軒說他有東西放在我車子後面，沒講什麼東西
    ，我就跟郭政軒上樓，找蔡一郎要錢，因為蔡一郎欠我3萬
    元，連利息一共要還新臺幣(下同)35000元，這次要不到錢
    ，我就走了，同日下午5時42分蔡一郎打給我，大概下午5、
    6時許我再回去○○路000號，上樓找蔡一郎要錢，蔡一郎不在
    ，只剩郭政軒在那邊等，我同時要跟郭政軒收錢，郭政軒沒
    有給我錢，我有等到蔡一郎，但蔡一郎也沒有還我錢，蔡一
    郎把欠我的錢跟他們毒品的錢混在一起，我最後都沒有收到
    錢就走了。辯護人亦為被告辯護稱：蔡一郎經對質詰問後，
    明確供述被告並未交付海洛因及收取金錢，海洛因為郭政軒
    交付，販毒款項也是郭政軒收取，蔡一郎偵查及審理一開始
    作證供稱被告是毒品來源，是聽郭政軒表示海洛因是向被告
    拿取，此部分是聽郭政軒轉述，蔡一郎並未親見親聞，而屬
    傳聞，不得作為認定被告犯罪之證據，而郭政軒指證被告販
    毒供述前後不一，則其向蔡一郎表示海洛因來源是被告，有
    誣陷被告以脫免自己罪責之高度可能，且郭政軒施用及販賣
    海洛因經原審判決應執行9年6月，顯見郭政軒有販賣海洛因
    慣行，蔡一郎證述海洛因是郭政軒交付，金錢也是郭政軒收
    取，不排除郭政軒為避免自己販毒犯行遭查緝，而嫁禍被告
    之可能。被告在蔡一郎107年3月1日第2次打電話時未就蔡一
    郎抱怨毒品之事予以否認，是因被告未販賣毒品予蔡一郎，
    一時搞不清楚狀況才沒有反駁，不得以此反推蔡一郎證述可
    信。被告在原審移審時雖曾坦承販賣海洛因，是因恐怕不坦
    承會繼續被羈押，等釋放後再辯解，才會做反於真實的自白
    ，但本件罪證仍有疑，不得以被告自白為不利被告之認定等
    語。經查：
㈠、被告持用門號0000000000號行動電話，先於107年3月1日下午
    2時40分許，與郭政軒使用之門號0000000000號行動電話聯
    絡後，於附表一編號1所示時間，至郭政軒住處與蔡一郎見
    面，復於同日下午4時53分許，以其持用之門號0000000000
    號行動電話，與蔡一郎使用之門號0000000000號行動電話聯
    繫後，再度至郭政軒住處，與蔡一郎見面之事實，業據被告
    於警詢、偵訊、原審及本院審理時供述在卷(見0000000000
    號警卷－以下稱警卷一－第13頁；10642號偵卷－以下稱偵卷－
    第73頁；原審卷一第145頁至第146頁、第275頁；原審卷二
    第89頁、第242至243頁、第248頁、第256頁；本院卷第125
    至126頁)，並據郭政軒於原審審理時及蔡一郎於偵訊、原審
    審理時證述明確(見偵卷第87至88頁；原審卷二第62至89頁
    、第96至100頁、第105至106頁、第108頁)，復有被告使用
    之上開門號行動電話申登人資料、蔡一郎使用之上開門號行
    動電話申登人資料、被告與蔡一郎於前揭時間，以上開電話
    通話之內容，經原審法院核發107年度聲監字第183號通訊監
    察書而合法監察並製作通訊監察譯文，及原審另核發107年
    度聲搜字第545號搜索票，由臺南市政府警察局刑事警察大
    隊於107年6月6日至被告住處執行搜索扣押，製有搜索扣押
    筆錄、扣押物品目錄表、扣案物品照片及所查扣含上開二門
    號晶片卡之行動電話1支等證據資料存卷可參(見警卷一第23
    至24頁、第26至29頁、第36至37頁、第112頁、第187至215
    頁；原審卷一第313至315頁)，此部分事實堪以認定。
㈡、被告與蔡一郎於附表一編號1、2所示時間見面，所為何事，
    蔡一郎於偵查中具結證稱：「（你剛剛供稱曾向甲○○購買毒
    品海洛因，是否實在？）實在。（都如何向甲○○聯絡？）我
    們都是用電話聯絡，我向他買過2次，一次是我在郭政軒那
    邊，郭政軒打電話給甲○○，甲○○再過來賣海洛因給我。另外
    一次是我打電話給甲○○，問他有沒有毒品海洛因可以賣給我
    。（你與甲○○是如何認識的？用電話聯絡甲○○都是做什麼？
    ）80幾年間就認識了，我打電話給甲○○，大部分都是聊天。
    （警察詢問你與甲○○相關通話時，有無播放錄音光碟給你聽
    ？）有。（有無提示譯文給你看？）有。（被告甲○○都叫你
    什麼？）他都叫我的名字，我都叫他源仔。【（提示107年3
    月1日下午14時40分44秒，行動電話0000000000與行動電話0
    000000000之通訊監察譯文）通話內容是誰的對話？是在說
    什麼？】這是郭政軒與甲○○的對話，那時候我在郭政軒他家
    ，叫郭政軒跟(他)說，我要跟他買毒品。（在107年3月1日
    下午14時40分44秒通話後，是否有交易毒品？地點在哪裡？
    交易數量、金額為何？）有，電話結束後，過3、40分鐘甲○
    ○就來郭政軒新興路住處，賣2包海洛因給我，金額5千元，1
    包2500元，每包重量八分之一錢，是一手交錢、一手交貨。
    （甲○○是否為本人拿毒品給你？有無交易完成？）是。交易
    有完成。【（提示107年3月1日下午16時53分8秒至107年3月
    3日上午11時3分56秒，行動電話0000000000與行動電話0000
    000000之通訊監察譯文共4則）通話內容是你與被告甲○○聯
    繫什麼事？】這是我與甲○○的對話，我們聯繫購買海洛因。
    （哪通電話之後，你們有見面交易？）107年3月1日下午5時
    42分這通電話完之後，差不多同日下午5時50分我們就在郭
    政軒新興路住處見面交易，這次交易金額是2500元，重量是
    八分之一錢。（有無交易成功？）有交易成功，一手交錢、
    一手交貨。（甲○○是否為本人拿毒品給你？有無交易完成？
    ）對，有交易完成。（你這二次有無與甲○○合資共同向他人
    購買毒品？還是你都是單純出資向郭政軒買毒品？）我單純
    向甲○○購買毒品。（與甲○○有無恩怨、金錢糾紛，生意上往
    來？）都沒有。（你向甲○○購買之第一級毒品海洛因，與你
    先前施用之第一級毒品，施用感覺有無不同？）比較不好，
    不過都是毒品海洛因。」等語明確（見偵卷第87至88頁）；
    另於原審審理時亦結證略稱：「【提示起訴書附表編號4、5
    （即本判決附表一）、警卷第23至24頁通訊監察譯文。上開
    為檢察官的起訴書，兩次均是107年3月1日，一次是下午3時
    20分、一次是下午5時50分，兩次都是海洛因，第一次是5千
    元，第二次2500元。上開譯文為郭政軒跟甲○○的通聯，郭政
    軒跟甲○○講電話你是否在場？】有。（在哪裡？）在房間。
    （在哪裡的房間？）郭政軒住的房間。（你知道甲○○跟郭政
    軒在說什麼事情？）我叫郭政軒跟他拿藥，他就打給甲○○。
    （要跟他什麼藥？）拿嗎啡。（你說的嗎啡是否指海洛因？
    ）是。（上開譯文郭政軒說『A：一郎啊、一郎啊在等你啦。
    』，這是什麼意思？）我在旁邊等，在趕他。【『A：他說、
    他說要跟你捧場（臺語），有沒有啦？這樣啦。』是在說什
    麼事情？】意思是他剛拿東西，要我跟他捧場，跟他拿東西
    。（捧場是什麼意思？）捧場是拿藥。（你要跟甲○○拿藥？
    ）是。（郭政軒說的意思是這樣？）是。（譯文內郭政軒說
    的『他』是誰？）他說的就是我。（接下來郭政軒又說『A：嗯
    ，他在等你』，『他』是指誰？）我。（『A：叫你快點回來。』
    這句話是什麼意思？）意思是叫甲○○快點來。（『一郎：看
    多久確定一下。』，這句話是什麼意思？）意思是要等約幾
    分鐘，叫他快點。（電話結束之後甲○○有無去找你跟郭政軒
    ？）有，有過去。（甲○○是何時去找你的，這一通電話是下
    午2時40分打的，打完電話之後他過多久到甲○○住處？）約
    半小時。（接下來發生何事？）他拿給郭政軒，郭政軒再拿
    東西給我，我就走了。（拿什麼東西，過程是否可以說詳細
    一點？）算是他過來拿給郭政軒，郭政軒東西拿給我之後我
    就離開了。（提示警卷第24頁107年3月1日下午4時53分通訊
    監察譯文予證人。『A：喂，鬥陣ㄟ，你還在那嗎？』，『鬥陣ㄟ
    』是誰，這一通應該是你跟甲○○的通話？）我也不太記得，
    不知道是不是甲○○。（『A：嗯，你還在那裡喔？』那裡是指
    哪裡？）我以為他還在郭政軒的住處。（剛才第一通你說你
    跟他拿完毒品之後就走？）是。（離開之後你去哪裡？）我
    跟朋友去打一打，我朋友說不錯，之後我再跟他拿一包。（
    你說的之後是否指現在提示這一通？）5點多的。（『A：你
    那裡你動下去了嗎？』，這一句話是什麼意思？）意思是指
    還有沒有毒品。（有沒有毒品你就直接問他有沒有就好，你
    為何要問說你那邊動了沒？）我們都是說這樣。（甲○○說『B
    ：沒阿，我沒動，我都沒動啊。』這一句話是什麼意思？）
    他說東西都沒有動，要留給我。（你說你們都這樣說，他就
    回答說有就好，為何要說沒阿，我沒動？）我不知道，意思
    是說我問他那邊剩下一包有沒有動到，沒有動到我要過去跟
    他拿的意思。（我問題是說如果有就有，沒有就說沒有，他
    就說有或沒有就好，為何要說沒阿，我都沒動？）我們都是
    說這樣。（這一通電話打完之後，你有無去找甲○○？）有。
    （去哪裡找？）郭政軒家。（約幾點到有無印象？）下午，
    不知道幾點，應該約5點多。（你去郭政軒住處找甲○○，甲○
    ○在那邊？）是。（你是自己去還是有人跟你一起去？）我
    自己去的。（這一次去除你跟甲○○之外，郭政軒是否在場？
    ）有。（當天下午3時20分左右，你已經去找過甲○○，為何
    下午5時50分還要去找？）我跟我朋友打一打覺得不錯，之
    後又去找他。（提示107年3月2日下午2時35分15秒通訊監察
    譯文，『A：喂，齁，安娘為，我今天被人罵，你知不知道，
    我真的被你害死。』，這一句話是什麼意思？）之後的不能
    吃，我跟人家一起拿的，就被罵說那是糖不是藥。他是說摻
    到都不能吃。（你說誰跟你說的？）我朋友。（所以你是跟
    甲○○拿藥之後拿給你朋友？）是，跟我朋友一起拿，他跟我
    說不能吃。（你朋友施用之後跟你說藥不能吃？）是。（不
    能吃的意思是什麼？）說那是糖。(提示107年3月3日上午11
    時3分通訊監察譯文『B：你那3500不給我喔』這句話是什麼意
    思？)我欠他藥錢。（剛才給你看的通訊監察譯文107年3月1
    日兩次，那兩次你在郭政軒家買毒品海洛因？）是。（你跟
    誰買？）郭政軒。郭政軒叫我等一下，等『源仔』來。（為何
    要等甲○○來？）我也不知道，意思是說藥在甲○○那邊。（所
    以他家裡沒有海洛因？）對，叫我等一下，我就在那邊坐著
    等。（所以甲○○來才有辦法賣給你？）對。（你如果是跟郭
    政軒買，為何要等甲○○來？）他說等甲○○來，他說甲○○那邊
    有一點點東西，他說甲○○那邊有一點點東西要出，叫我跟他
    捧場。（所以你要跟甲○○買？）對，叫我跟他捧場。（所以
    你是跟甲○○捧場？）是。（你有在施用毒品？）有。（是施
    用海洛因還是安非他命？）海洛因。（有無施用安非他命？
    ）沒有。（107年3月你的行動電話是幾號？）忘記了。（是
    否起訴書所載之0000000000？）是。（如果是郭政軒拿給你
    的毒品品質不好，為何你是打電話給甲○○，罵他說東西不能
    吃害你被罵，為何你不是打給郭政軒，去罵郭政軒，而是打
    給甲○○？）郭政軒就推給甲○○，郭政軒說跟我說東西是甲○○
    的，我就打電話去罵甲○○。（你說你3月2日隔天有打電話給
    甲○○說『A：喂，齁，安娘為，我今天被人罵，你知不知道，
    我真的被你害死。』這通電話你剛才說是跟你一起拿的朋友
    說那不是藥，不能吃？）是，那不是藥，說那是假的，都是
    糖不能吃。（譯文中『A：來在講、來在講、見面在講』，這
    是什麼意思？那一包品質不好的藥之後如何處理？）我錢不
    要給他。（3月1日下午2點多那次，被告他說他是拿一包1千
    元的安非他命給你，沒有跟你收錢，有無印象？）我沒有印
    象，安非他命我沒有在吃。（所以你有無可能跟他買安非他
    命？）不可能。【提示偵訊筆錄第87至88頁，『問：（提示1
    07年3月1日下午14時40分44秒，行動電話0000000000與行動
    電話0000000000之通訊監察譯文）通話內容是誰的對話？是
    在說什麼？答：這是郭政軒與甲○○的對話。那時候我在郭政
    軒他家，叫郭政軒跟他說，我要跟他買毒品。電話結束之後
    過3、40分鐘，甲○○就來郭政軒新興路住處賣兩包海洛因給
    你，金額為5千元，一包2500元，重量是八分之一錢，一手
    交錢、一手交貨，甲○○是本人拿毒品給你，交易有完成。』
    上開為你於偵查中所述，是否實在？】這樣對。（第87頁，
    檢察官提示3月1日你跟甲○○的對話，你說是你跟甲○○的對話
    ，你們是要聯繫買海洛因，電話結束之後，差不多同日下午
    5時50分我們就在郭政軒新興路住處見面交易，這是交易金
    額是2500元，重量是八分之一錢，你說有交易成功，一手交
    錢、一手交貨，有交易完成，並說這兩次你是單純跟甲○○買
    毒品，你於偵訊中所述是否實在？）郭政軒跟我說毒品都是
    甲○○的。我想說跟他捧場一下，不夠錢又可以讓我欠著，都
    是郭政軒說的。」等語。
㈢、觀諸蔡一郎就被告於附表一編號1、2所示時地與其見面，目
    的在販賣如附表一編號1、2所示海洛因予其施用等情證述明
    確，且就與其交易毒品之賣家為何人、所購買毒品之種類，
    前後證詞相符，僅就前後2次交易時，實際交付其海洛因之
    人究竟是被告或郭政軒、購買之數量、金額、已給付之價金
    數額等細節部分稍有歧異。然衡諸人類對於事物之注意及觀
    察，有其能力上之限制，未必如攝影機或照相機般，對所發
    生或經歷的事實能機械式無誤地捕捉，亦未必能洞悉事實發
    生過程之每一細節及全貌，且常人對於過往事物之記憶，隨
    時日之間隔而漸趨模糊或失真，自難期其如錄影重播般地將
    過往事物之原貌完全呈現；又按證人之陳述有部分前後不符
    ，或相互間有所歧異時，或因記憶淡忘、或因事後迴護被告
    、或因其他事由所致，究竟何者為可採，法院仍得本其自由
    心證予以斟酌，非謂一有不符或矛盾，即應認其全部均為不
    可採信（最高法院74年台上字第1599號、90年度台上字第60
    78號判決要旨參照）。蔡一郎於原審審理中雖就上述實際交
    付證人郭政軒在場情形、2次交易之毒品數量及金額等細節
    無法清楚陳述，必須借助提示其與被告間之通訊監察譯文或
    其在偵訊之證述筆錄，供其回想已喚醒其記憶方能清楚回答
    ，惟其於108年11月13日原審審理到庭作證時間，距其於附
    表一所示向被告購買海洛因時間，已長達1年有餘，證人若
    未預期日後必須再度出庭作證，而事先將案發經過書寫下來
    或特地反覆回想記憶，要求證人必須分毫不差記得所有細節
    ，明顯強人所難亦顯不自然，何況其於原審審理時解釋其對
    細節已「忘記了」、「因為我頭部去開刀，審判長問的這麼
    細，我真的想不起來」等語，可見證人因腦部手術而影響記
    憶功能更難期待證人對於手術前之舊事清楚記得所有經過情
    形，是蔡一郎於原審雖就交易細節記憶不清，惟其不一致之
    處，若有其他事證足以佐證證述屬實，仍非不得就其證述與
    其他證據交互參酌論斷事實，尚不得以其於原審審理時證述
    與偵訊稍有不同即全部棄而不論。故辯護人辯稱蔡一郎原審
    所述與偵訊不一致，不得作為認定被告犯罪之證據，尚非可
    採。
㈣、本案除蔡一郎指證被告曾於附表一編號1、2所示時、地販賣
    附表一編號1、2所示數量、金額之海洛因予其施用外，復有
    雙方交易前經合法實施通訊監察之電話內容譯文可參，由卷
    附通話譯文內容，與被告、郭政軒、蔡一郎對電話內容之供
    、證述相互勾稽判斷詳敘如下：
１、被告與蔡一郎於附表一編號1所示時間交易前，曾由郭政軒先
    以其電話代蔡一郎聯絡被告交易海洛因事宜，被告與郭政軒
    間對話內容顯示，郭政軒於107年3月1日下午2時40分44秒撥
    打被告電話告知：「一郎阿、一郎阿在等你啦」，郭政軒所
    說之「一郎」指證人蔡一郎，業據蔡一郎證述如上，本通電
    話後續所提之「他」皆指涉證人蔡一郎，亦據證人蔡一郎於
    偵訊、原審審理時結證明確；郭政軒於原審審理時亦證述，
    該通電話係其撥打聯繫被告，電話內其說「一郎在等你」，
    一郎全名為蔡一郎，當時蔡一郎在其住處，「他說要跟你捧
    場」的「他」應該是「一郎」等語明確(見原審卷第97至98
    頁)，足認郭政軒係代蔡一郎撥打此通電話聯繫被告無訛。
    被告聽聞郭政軒告知蔡一郎在等被告後反問：「等我？」郭
    政軒回答「他說、他說要跟你捧場(臺語)，有沒有啦？這樣
    啦。」被告回答「有啊」、「那個、那個喔？」郭政軒回覆
    「叫你快點回來」等語，一般臺語所謂「捧場」指購買物品
    、服務等支付對價讓對方賺取利潤之交易，蔡一郎於偵訊、
    原審均一致證述係欲向被告購買海洛因，而被告辯稱乃蔡一
    郎欲搭車，要其駕駛計程車搭載蔡一郎，郭政軒於原審審理
    時雖附和被告之說詞，然由上述對話內容觀之，應是蔡一郎
    所述較為真實，蓋蔡一郎當時若是欲搭乘被告計程車獲取被
    告服務，則郭政軒大可於電話中告知被告此意及搭乘目的地
    ，並詢問被告是否正搭載客人，可否至其住處搭載蔡一郎等
    有關乘車服務之事項，焉會詢問被告「有沒有啦？」以郭政
    軒詢問內容，顯示交易標的為物品，方會詢問「有、無」意
    即被告是否持有，若交易標的為被告之服務，應會詢問被告
    可否撥冗為之。再觀諸被告回答為「有」而非「可」且詢問
    「那個」而非問「哪裡」，再再顯示郭政軒此語顯非告知被
    告蔡一郎欲搭乘被告駕駛之計程車，被告對此亦心知肚明。
    再者，若蔡一郎意在搭乘被告駕駛之計程車，此係與被告合
    法交易，郭政軒又何必要隱晦的以有沒有一語詢問被告，且
    被告為免會錯郭政軒之意，亦使用暗語反問是否「那個」，
    俱見郭政軒與被告對談之交易標的不可公然言明，搭乘計程
    車顯然並此顧慮，足見被告所辯及郭政軒於原審證述皆不實
    ，而難遽採，反之蔡一郎證稱該通電話係在聯繫交易海洛因
    較符實情而可採信。而蔡一郎於偵訊及原審審理時雖對實際
    交付海洛因與收取價金者為被告或郭政軒證述前後有不一致
    ，惟由郭政軒代蔡一郎撥打電話聯繫被告交易海洛因一情及
    上開電話對談內容可知，持有並販賣海洛因之人確為被告，
    否則郭政軒即不須撥打電話告知被告蔡一郎在「等」被告，
    要捧「被告」場，並詢問被告「有沒有」，要被告「看多久
    確定一下」，顯見持有待售物品之人為被告並非郭政軒，方
    才需要向被告確認是否有貨可售，且該貨必定係被告所執持
    ，必須等待被告至郭政軒住處雙方才能進行交易，否則貨若
    是在郭政軒持有中，郭政軒既已知有貨何須再問被告有無貨
    物可供交易，蔡一郎亦毋庸等待被告到場，郭政軒直接向被
    告確認是否可代為販售予蔡一郎及出售金額即可與逕與蔡一
    郎進行交易，堪認蔡一郎偵訊時因接近案發時間記憶較為清
    晰，所述較可採信，原審審理時因距案發時間較久，且歷經
    腦部手術影響記憶真實性，此部分證述可能因記憶不清而有
    部分情節不符實際情況，然尚不可謂其證詞全然不可採信。
２、附表一編號2所示此次交易前，則是由蔡一郎於同日下午4時5
    3分8秒、同日下午5時42分22秒親自撥打電話聯繫被告，此
    次蔡一郎撥打電話聯繫被告之時間距郭政軒前次撥打電話聯
    絡被告時間僅間隔2個多小時，揆之蔡一郎詢問被告「喂，
    鬥陣ㄟ，你還在那嗎？」顯然係延續先前郭政軒與被告聯繫
    後，被告至郭政軒住處與蔡一郎見面後之對話，蔡一郎電話
    中詢問被告是否尚在郭政軒住處，被告答稱「嘿阿」蔡一郎
    又詢問被告「你那裡動下去了嗎？」被告回答「沒阿，我沒
    動，我都沒動阿」蔡一郎接著囑咐「你都不能動喔」被告因
    不知蔡一郎此言用意而問「怎樣喔？」蔡一郎回答「我等下
    在(再)過去蛤」被告回覆「喔，好」顯見蔡一郎撥打此通電
    話聯絡被告目的一在確認被告所在，一為阻止被告處分某特
    定物品，並告知稍後將再度至郭政軒住處，蔡一郎於將近1
    小時後，再度撥打電話詢問被告是否還在郭政軒住處，被告
    為肯定答覆並反問蔡一郎「還不來」，蔡一郎表示即將抵達
    。蔡一郎就上開對話於偵訊及原審審理時一致證稱，係為向
    被告購買海洛因而以電話先與被告聯繫，可見蔡一郎於電話
    內詢問被告是否處分之物，應係海洛因，被告雖不否認此次
    通話後與蔡一郎在郭政軒住處見面一事，然辯稱其上樓找蔡
    一郎要錢，但未收到欠款，隨即離開云云，惟由上開通話內
    容可見，蔡一郎二度撥打電話問被告是否仍在郭政軒住處，
    被告均肯定答覆在該處，107年3月1日下午5時42分該通電話
    ，被告猶詢問蔡一郎為何還未到該處，是被告於前次與蔡一
    郎見面後，並未離開郭政軒住處，被告辯稱其肆後再回到郭
    政軒住處上樓找蔡一郎催討欠款，明顯與通訊監察譯文內容
    不符。且由上開通訊監察譯文內容顯示，蔡一郎表明欲向被
    告拿取物品，隻字未提任何要清償借款或交付任何物品予被
    告之內容，被告上開辯解顯然虛妄而難採信。反是證人蔡一
    郎證稱該2通電話聯絡後至郭政軒住處再度向被告購買海洛
    因一節，較符通訊監察譯文所顯示之談話內容。再由蔡一郎
    於翌日即107年3月2日撥打電話聯繫被告之通訊監察譯文內
    容顯示，蔡一郎向被告抱怨「喂，齁、安娘為、我今天被人
    罵、你知不知道，我真的被你害死」被告回答「罵什麼」蔡
    一郎反問「罵什麼你會不知道？齁、被人罵你知不知道、安
    娘為、我真的」可知，蔡一郎遭友人抱怨，因所抱怨之事起
    因係被告，蔡一郎遂轉向被告抱怨，蔡一郎已於原審審理時
    證述，此通電話係在向被告抱怨前一日第2次所購買海洛因
    品質不佳，因而遭一起合資購買友人嫌棄等情明確。由上開
    數通電話聯繫之對話內容觀之，蔡一郎對上開數通電話內容
    之解釋，符合渠等對談之脈絡，其證詞真實可信。辯護人辯
    稱被告於107年3月1日未否認蔡一郎抱怨毒品之事，係因未
    販賣予蔡一郎，一時搞不清楚狀況才未反駁，是被告及辯護
    人亦不否認蔡一郎該通電話係在抱怨毒品品質不佳一事，然
    觀諸該次通話內容，被告聽聞蔡一郎抱怨並未詢問蔡一郎所
    指何事，而是反問蔡一郎抱怨之內容，顯見被告對於蔡一郎
    所抱怨之事彼此心照不宣，因此僅關心抱怨內容，故辯護人
    所辯難認可採。
３、從而，被告與蔡一郎間於107年3月1日及同月2日之通訊監察
    譯文內容，足堪佐證蔡一郎所述為真，而可採信。
㈤、此外，被告於原審訊問時供稱：「(對於檢察官起訴書所載之
    犯罪事實及罪名，有何意見？)...就附表編號4至5，販賣海
    洛因予蔡一郎的部分我坦承」、「(起訴書附表編號4關於蔡
    一郎的部分，情形為何？)起訴書附表編號4所記載之聯繫方
    式、交易時間、地點、交易毒品種類、金額數量之記載均正
    確」、「(起訴書附表編號5關於蔡一郎的部分，情形為何？
    )起訴書附表編號5所記載之聯繫方式、交易時間、地點、交
    易毒品種類、金額、數量之記載均正確。我這兩次賣給蔡一
    郎，我只收到4000元」、「(你應該要收到的金額為7500元
    ，為何只收到4000元？)第一次他應該要給我5000元，卻只
    給我4000元，欠我1000元。第二次他應該要給我2500元，但
    是他還沒有給我」、「(為何蔡一郎沒有付錢？)我覺得他好
    像是在騙我，跟我說他要拿藥去賣給別人，但是並沒有拿錢
    回來給我。所以我在107年3月1日就跟他翻臉，他本來說3月
    2日要還給我，結果沒有，我3月4日打電話給他，他表示要
    還，但是到現在我還是沒有收到錢」、「(為何要賣海洛因
    給蔡一郎？)蔡一郎拜託我，請他給我便宜一點。他跟別人
    拿6000元只能拿1/4重，我這次買比較多，所以價錢比較便
    宜，他叫我撥一點給他...」等語(見原審卷一第41頁、第49
    至51頁)，對於在附表一編號1、2所示時、地，以附表一編
    號1、2所示金額、數量之海洛因予蔡一郎之犯行曾坦承不諱
    ，且對與蔡一郎交易之經過情形供述明確，更足徵蔡一郎上
    開證述屬實。辯護人雖為被告辯護稱，被告是因恐怕未坦承
    犯行會被羈押，想等釋放後再辯解，才會做反於真實的自白
    ，但被告當次訊問時僅坦承附表一編號1、2所示之犯行，對
    於起訴書附表編號1至3所示販賣甲基安非他命予郭政軒之犯
    行則仍矢口否認，若被告係為求釋放而故為反於真實之自白
    ，則其理應就起訴之全部犯行均自白，否則仍有繼續遭羈押
    之危險，且當日其辯護人亦陪同在場，被告並非毫無機會與
    辯護人就其答辯方向諮詢辯護人，卻仍願意就附表一編號1
    、2所示犯行主動坦承，可見被告自白之真實性毋庸置疑。
    至於被告此2次交易海洛因究竟有無收取全部價金，因蔡一
    郎與被告就此部分供、證述有所歧異，依罪證有疑利於被告
    原則，以被告自白為認定基礎，認被告僅取得第1次交易其
    中4000元價金，第1次交易其餘1000元價金及第2次交易被告
    尚未自蔡一郎收得欠款。
㈥、至被告辯稱蔡一郎曾於106年9月2日向其借款30,000元，並簽
    發票面金額均為3,500元之本票共10張以供擔保，業已清償1
    4,000元，惟尚欠21,000元，因此有誣陷被告之動機等語，
    並提出借據、本票為證（見原審卷一第171-182頁、第511頁
    ）。惟蔡一郎於本院審理中已證稱販賣毒品罪甚重，不可能
    因為欠錢而誣賴被告等語。況被告於警詢時復自承與證人蔡
    一郎為朋友關係等語（見警卷第10頁）。衡以毒品戕害國民
    健康至鉅，販賣行為乃法所不容而懸為厲禁之重罪，證人蔡
    一郎所欠款項並已簽發本票以供擔保，債務並無免除之可能
    ，是證人蔡一郎實無可能僅因部分款項尚未清償，即設詞誣
    陷被告販賣毒品海洛因。是以，蔡一郎前揭證述，應屬可採
    。另郭政軒女友乙○○於本院審理時固證稱：「(就你所知，
    我有無可能賣毒品給蔡一郎？)應該是不可能」、「(為何不
    可能？)因為是蔡一郎那邊的，就是說被告這邊沒有門路可
    以去拿海洛因，蔡一郎那邊有很多門路可以拿」等語(見本
    院卷第247頁)，乙○○上開證述顯係自己之主觀猜測，且其證
    述與上述客觀證據相扞格，其所為證述，亦不足為被告有利
    之認定。
㈦、毒品交易向為政府查禁森嚴且重罰不予寬貸之犯罪行為，衡
    諸常情，倘非有利可圖，持有毒品之人當無輕易將所持有之
    毒品任意轉售他人，甘冒再次向他人購買時，遭查獲移送法
    辦之危險之理；而海洛因及甲基安非他命等毒品既經政府公
    告列管，未經許可不得持有、販售，自無一定之市場行情或
    公定價格，是各次買賣之價格，當亦有所差異，或隨供需雙
    方之資力、關係之深淺、需求之數量、貨源之充裕與否、販
    賣者對於資金之需求程度，以及政府查緝之態度，為各種不
    同之風險評估，而為機動性之調整，是其價格標準，自非一
    成不變，且販賣者從各種「價差」、「量差」或「純度」謀
    取利潤方式，亦有差異，然其所圖利益之非法販賣行為目的
    ，則屬相同，並無二致，因此，販賣利得，除經被告坦承或
    其價量至臻明確外，確實難以究其原委，從而，舉凡有償交
    易，除足反證其確另基於某種非圖利本意之關係外，通常尚
    難因無法查悉其買進、賣出之差價，而諉無營利之意思，或
    阻卻販賣犯行之追訴。經查，被告與蔡一郎僅單純買賣毒品
    之上下游關係，且被告家中經濟狀況不佳，被告曾因此申請
    低收入戶等情，業據被告於原審訊問時供述在卷(見原審卷
    一第44頁、第51頁)，由被告之前案紀錄亦可知被告本身長
    期施用毒品，自己亦有毒品需求，要無可能平白贈送數量及
    價值均非菲薄之海洛因予蔡一郎而毫無獲利之意，是被告於
    附表一編號1、2所示時地交付海洛因給蔡一郎，並自承向蔡
    一郎收得部分價金，被告本即有從中賺取價差或量差意圖，
    方與常情相符，堪信被告於附表一編號1、2所示犯賣海洛因
    之犯行主觀上確有營利之意圖甚明。　　
㈧、綜上所述，本件事證明確，被告於附表一編號1、2販賣海洛
    因海洛因之犯行，均堪認定，自應依法論科。
三、論罪科刑：
㈠、按行為後法律有變更者，適用行為時之法律。但行為後之法
    律有利於行為人者，適用最有利於行為人之法律，刑法第2
    條第1項定有明文。查被告行為後，毒品危害防制條例第4條
    第1項於109年1月15日經總統公布修正，並於同年7月15日施
    行（同條例第19條第1項，並未修正），修正前毒品危害防
    制條例第4條第1項規定「製造、運輸、販賣第一級毒品者，
    處死刑或無期徒刑；處無期徒刑者，得併科新臺幣二千萬元
    以下罰金」，修正後則規定「製造、運輸、販賣第一級毒品
    者，處死刑或無期徒刑；處無期徒刑者，得併科新臺幣三千
    萬元以下罰金」。是該條例第4條第1項修正後將罰金上限提
    高，經比較新舊法之規定，自以修正前規定較有利於被告，
    故依刑法第2條第1項前段規定，應適用行為時即修正前毒品
    危害防制條例第4條第1項規定處斷。
㈡、海洛因屬毒品危害防制條例第2條第2項第1款所定之第一級毒
    品，不得非法持有、販賣，被告於附表一編號1、2所示時地
    ，先後2次販賣如附表一編號1、2所示數量、金額之海洛因
    予蔡一郎，所為均係犯毒品危害防制條例第4條第1項之販賣
    第一級毒品罪。被告於附表一編號1、2所示各次販賣海洛因
    前持有海洛因之低度行為，分別為其販賣海洛因之高度行為
    所吸收，不另論罪。被告於附表一編號1、2所示先後2次販
    賣第一級毒品犯行，犯意各別，行為互殊，應予分論併罰。
㈢、刑法第59條規定犯罪情狀顯可憫恕者，得酌量減輕其刑，固
    為法院依法得自由裁量之事項，然非漫無限制，必須犯罪另
    有特殊之原因與環境，在客觀上足以引起一般同情，認為即
    予宣告法定最低度刑期猶嫌過重者，始有其適用。如別有法
    定減輕之事由，應先依法定減輕事由減輕其刑後，猶嫌過重
    時，始得為之；若有2種以上法定減輕事由，仍應先依法定
    減輕事由遞減其刑後，猶嫌過重時，始得再依刑法第59條規
    定酌減其刑。為此項裁量減刑時，必須就被告全部犯罪情狀
    ，予以審酌在客觀上是否有足以引起社會上一般人之同情，
    而可憫恕之情形，並於判決理由內詳加說明（最高法院88年
    度台上字第1862號、96年度台上字第2933號判決意旨參照）
    。其次，修正前毒品危害防制條例第4條第1項規定之販賣第
    一級毒品罪，其法定本刑為死刑或無期徒刑，然同為販賣第
    一級毒品之人，其原因動機不一，犯罪情節未必盡同，或有
    大盤毒梟者，亦有中、小盤之分，甚或僅止於吸毒者友儕間
    為求互通有無之有償轉讓者亦有之，其販賣行為所造成危害
    社會之程度自屬有異，法律科處此類犯罪，所設之法定最低
    本刑卻同為死刑或無期徒刑，不可謂不重，若不分犯罪情節
    輕重，概處以上開法定刑，難免輕重失衡。本件被告固有上
    述2次販賣第一級毒品之情，其販賣毒品的對象、次數、數
    量，與大盤、中盤動輒上公斤或上百萬元者確實有別，且其
    販賣海洛因之所得非鉅，犯罪情節當非與大盤、中盤毒梟者
    可資等同並論衡，然其就附表一編號1、2所示販賣第一級毒
    品之犯行，法定本刑為死刑或無期徒刑，衡諸其販賣第一級
    毒品海洛因之犯罪情節、對國民健康所造成之傷害及對社會
    風氣之影響，堪認為有情輕法重之情事，爰依刑法第59條規
    定就被告所犯如附表一編號1、2所示販賣第一級毒品犯行各
    減輕其刑。
㈣、另被告固曾於原審訊問時自白附表一編號1、2所示犯行，惟
    其於偵查中則否認附表一編號2所示犯行，另就附表一編號1
    所示犯行被告所「自白」之販賣毒品種類為第二級毒品甲基
    安非他命（見偵卷第74頁），而與本件構成要件事實之毒品
    種類不同、法定刑有異，被告於偵查中僅承認較低刑度之販
    賣第二級毒品，並非就販賣第一級毒品之全部或主要事實為
    自白，自均無毒品危害防制條例第17條第2項自白減刑規定
    之適用，附此敘明。
㈤、臺灣臺南地方檢察署檢察官以107年度偵字第13174號移送併
    辦書附表編號4、5所示移送併辦之犯罪事實，與本案起訴之
    犯罪事實即附表一編號1、2所示販賣海洛因予蔡一郎之犯行
    部分為事實上之一罪，本院自均應併予審理。
四、撤銷改判之理由：
㈠、原審以被告就附表一編號1、2所示之犯行事證明確，因而予
    以論罪科刑，固非無見，惟查：㈠原審未及比較新舊法，因
    而適用修正前毒品危害防制條例第4條第1項規定論罪，尚有
    未洽；㈡刑之量定，乃法律賦予法院自由裁量之事項。法院
    於科刑時，應以行為人之責任為基礎，並審酌一切情狀，尤
    應注意刑法第57條所列各款事項，以為科刑輕重之標準。此
    項科刑審酌之具體情形，自應依刑事訴訟法第310條第3款規
    定，於判決理由內為記載(最高法院第107年度台上字第480
    號判決意旨參照)，原審被告就附表一編號1、2所示犯行予
    以論罪，然未就各該犯行均量處有期徒刑15年6月，係如何
    以行為人之責任為基礎，審酌刑法第57條各款事項，載明其
    審酌之具體情形，容有判決理由不備之違法。被告上訴否認
    犯罪，經核並無理由，檢察官指摘原審判決未審酌刑法第57
    條規定量處妥適之刑，容有適用法則不當之違法，則有理由
    ，原判決既有上開可議之處，即屬無可維持，應由本院將原
    判決關於被告所犯如附表一編號1、2所示部分予以撤銷改判
    ，所定之應執行刑因失所依據，亦應一併撤銷。
㈡、本院審酌被告前有侵占、贓物、毒品、強盜等前科(尚不構成
    累犯)，有臺灣高等法院被告前案紀錄表在卷可查，素行不
    良，於附表一編號1、2所示時、地，販賣海洛因予蔡一郎，
    非但戕害他人身心，有害國民健康，更可能引發各種犯罪，
    對國家社會治安之危害非淺，本件販賣所販賣之毒品為海洛
    因，成癮性較高，且前後2次交易金額不低，被告犯罪惡性
    尚非輕微，又於事證明確之情形下，猶矢口否認犯行，犯後
    態度不佳，惟被告販賣之對象僅一人、附表一編號1犯行僅
    取得部分價金、附表一編號2犯行尚未取得價金即為警查獲
    ，犯罪之所得不高，自承為高中畢業，智識程度不低，離婚
    ，育有一名未成年子女，入監前擔任計程車司機，每月收入
    約6、7萬元，有正當工作及收入與其他一切情狀，分別量處
    如附表一編號1、2主文欄所示之刑，並定其應執行有期徒刑
    15年8月。
㈢、沒收部分：
１、按犯第4條至第9條、第12條、第13條或第14條第1項、第2項
    之罪者，其供犯罪所用之物，不問屬於犯罪行為人與否，均
    沒收之，毒品危害防制條例第19條第1項定有明文。經查員
    警持原審法院核發之搜索票，在被告上開住處查扣之搭配門
    號0000000000、0000000000號行動電話1支(含SIM卡各1張)
    ，其中門號0000000000號係被告申請該SIM卡為被告所有，
    供其作為附表一編號1所示販賣第一級毒品時聯絡郭政軒所
    用之物；門號0000000000係其子申請SIM卡已贈與其使用，
    亦為被告所有，供被告做為附表一編號2所示販賣第一級毒
    品時聯絡蔡一郎所用之物，業據被告於偵訊、本院審理時供
    述在卷(見真卷第71頁；本院卷第194頁)，均應依毒品危害
    防制條例第19條第1項規定諭知沒收。
２、另犯罪所得，屬於犯罪行為人者，沒收之；前2項之沒收，於
    全部或一部不能沒收或不宜執行沒收時，追徵其價額，刑法
    第38條之1第1項前段、第3項分別定有明文。被告所犯如附
    表一編號1、2所示各該次販賣毒品犯行，被告於原審訊問時
    供稱僅附表一編號1該次犯刑曾取得蔡一郎支付之4000元價
    金，其餘1000元價金尚未支付；附表一編號2該次犯行，蔡
    一郎尚積欠其2500元價金未付(見原審卷一第49頁)，則其犯
    附表一編號1所取得之現金4000元，為其該次販賣海洛因之
    犯罪所得，雖未扣案，且無刑法第38條之2第2項規定之情形
    ，自應依刑法第38條之1第1項前段、第3項規定宣告沒收，
    於全部或一部不能沒收時，追徵其價額。至於附表一編號1
    所示該次販賣第一級毒品犯行尚未收受之價金1000元，及附
    表一編號2所示該次販賣第一級毒品犯行，因蔡一郎賒欠，
    而迄今未收取之2500元價金，被告並未獲取犯罪所得，當無
    從宣告沒收，附此敘明。
３、上開宣告之多數沒收，依刑法第40條之2第1項規定併執行之
    。
貳、無罪部分：
一、公訴意旨另以：被告甲○○明知甲基安非他命為毒品危害防制
    條例所定之第二級毒品，依法不得持有、販賣，竟基於販賣
    第二級毒品甲基安非他命以營利之犯意，以其所持有之0000
    000000、0000000000號行動電話門號作為對外聯絡工具，與
    郭政軒之行動電話門號0000000000號聯繫後，於附表二（即
    起訴書附表編號1至3）所示之時間、地點、方式，以附表二
    所示之金額、數量，販賣第二級毒品甲基安非他命予郭政軒
    。因認被告此部分所為涉犯毒品危害防制條例第4條第2項之
    販賣第二級毒品罪嫌。
二、按犯罪事實應依證據認定之，無證據不得認定犯罪事實，刑
    事訴訟法第154條第2項定有明文。又不能證明被告犯罪者，
    應諭知無罪之判決，刑事訴訟法第301條第1項亦定有明文。
    復查刑事訴訟法第161條第1項規定：檢察官就被告犯罪事實
    ，應負舉證責任，並指出證明之方法。因此，檢察官對於起
    訴之犯罪事實，應負提出證據及說服之實質舉證責任。倘其
    所提出之證據，不足為被告有罪之積極證明，或其闡明之證
    明方法，無從說服法官以形成被告有罪之心證，基於無罪推
    定之原則，自應為被告無罪判決之諭知。是若審判時，檢察
    官未能提出適合於證明犯罪事實之積極證據，並闡明其證據
    方法與待證事實之關係；法院對於卷內訴訟資料，復已逐一
    剖析，參互審酌，仍無從獲得有罪之心證，自應為諭知無罪
    之判決（參照最高法院92年度台上字第128號判決要旨）。
三、公訴意旨認被告涉犯附表二所示販賣第二級毒品犯行，無非
    係以郭政軒於警詢、偵查中之證述、被告持用之行動電話門
    號0000000000及0000000000號與郭政軒持用之行動電話門號
    0000000000號之通訊監察譯文及被告偵查中之供述資為論據
    。
四、訊據被告固坦承於附表二編號1、3所示時地與郭政軒見面，
    及於附表二編號2所示時間與郭政軒以電話通聯，惟矢口否
    認曾於附表二編號1至3所示時地販賣甲基安非他命予郭政軒
    之犯行，辯稱：⑴郭政軒與蔡一郎均向我借款未還，附表二
    編號1所示時地與郭政軒見面，係因郭政軒將安非他命放在
    我車上，打電話要向我取回，我順便過去跟他收欠款，我把
    郭政軒的安非他命還給他，他還給我1、2000元；⑵107年3月
    3日下午3時許郭政軒打電話跟我借1000元，我開計程車載客
    人，我問郭政軒急不急著用錢，如果很急的話，來大成路跟
    永成路的7-11等我，郭政軒叫蔡一郎去那邊等我，蔡一郎跟
    我拿1000元現金，郭政軒借這1000元是為了拜託蔡一郎去喜
    樹幫他跟藥頭拿海洛因；⑶附表二編號3所示時地跟郭政軒見
    面是要跟他催討欠款，107年4月6日下午5、6時許，我去跟
    郭政軒收錢，他沒有錢給我，跟我起衝突，我質問他有錢買
    毒品，卻沒錢還我，我從他的桌上把他的安非他命拿走，叫
    他至少還我1、2000元，1、2個小時後，郭政軒打電話跟我
    要回那包安非他命，到晚間8時51分左右，我過去找郭政軒
    ，他拿2000元給我，我還給他那包安非他命就走了等語；辯
    護人亦為被告辯護稱：原判決業已詳敘郭政軒前後證述已有
    歧異，且於原審審理中明確證述是誣陷被告販賣甲基安非他
    命，其所為不利被告之證述，是否屬實，已有疑問。被告與
    郭政軒通訊監察譯文，並沒有依社會通念足以辨明交易毒品
    品項、數量及價金之資訊或隱晦暗語，自不得以通訊監察譯
    文補強擔保郭政軒指證之真實性。經查：
㈠、郭政軒於警詢及偵訊證述略謂:曾以其使用的0000000000電話
    撥打被告持用之0000000000號，互相約定時間、地點再由被
    告將安非他命交給郭政軒，而人一手交錢一手交貨，是自10
    7年3月開始向被告購買安非他命，次數很多，忘記幾次。10
    7年2月14日下午4時12分49秒，這次通話結束後大約隔5分左
    右，被告在其住處臺南市○區○○路000號0樓000室完成毒品交
    易，以1500元向被告購得安非他命毒品一小包，重量0.5錢
    ，是一手交錢一手交毒品；107年3月3日下午3時32分30秒這
    次通話結束後，大約隔了20分左右，被告在臺南市南區永成
    路予大成路口7-11和其完成毒品交易，其以1000元向被告購
    得安非他命毒品1小包，重量不知道，是一手交錢一手交毒
    品；107年4月6日下午5時52分48秒至107年4月6日晚間8時41
    分22秒共計4通通訊監察譯文是其與被告之通話，是要向被
    告購買安非他命毒品，107年4月6日晚間8時41分22秒這次通
    話結束後，大約隔了5分左右，和被告在臺南市○區○○路000
    號7-11超商完成毒品交易，以安非他命1小包1000元交易，
    共交易2小包計2000元，其於隔天4月7日14時37分通話後叫
    被告過來其住處拿錢等語(見0000000000號警卷－以下稱警二
    卷－第55至56頁、第68頁；偵卷第96至98頁)。
㈡、惟郭政軒於原審審理時則結證略稱：「（提示警卷第20頁107
    年2月14日下午4時12分通訊監察譯文，『B：你問看看有沒有
    要大咖的？A：好阿，麻煩你半咖先幫我送過來好不好。』，
    你說的大咖跟半咖是什麼？）買比較大宗的。（可否講詳細
    一點，你們兩個這通電話在講什麼？）因為我有販賣毒品，
    他是問我看看我這邊有沒有比較大咖的。（你有在販賣什麼
    毒品？）一級海洛因。（甲○○問你有沒有比較大咖的，大咖
    什麼意思？）就是有沒有比較大咖的藥頭，有比較大咖的藥
    腳。（被告問你這句話是什麼意思？他要幫忙問看看有沒有
    大咖的，甲○○問這句話要做什麼？）沒有要做什麼。（你說
    『A：好阿，麻煩你半咖先幫我送過來好不好』，這句話是什
    麼意思？）因為我之前有寄放東西在他那邊。（寄放什麼東
    西？）因為他是在開計程車的，我當天有半包的藥掉在他車
    上。（什麼藥？）安非他命。（所以你是坐他的計程車，一
    包安非他命掉在他車上，所以他打電話給你，你要他順道送
    來？）對。（所以107年2月14日下午4時12分這通電話，不
    是你要跟他買毒品？）不是。（提示起訴書附表編號1，你
    之前於偵查中說107年2月14日這次你有跟甲○○交易1500元的
    安非他命，但我方才問你，107年2月14日下午4時12分通聯
    譯文，你說你是麻煩他把你之前掉在他車上的毒品幫你送過
    來。107年2月14日下午4時12分這一次，到底你現在所述為
    真還是偵查中所述為真？）因為我們兩個有債務關係，我有
    欠他錢。他當時一直在對我逼債，所以我對他很不高興，所
    以筆錄在問時，我的證詞一定對他很不利。（今日所述才為
    實在？）對，因為我當時真的對他很不爽，被抓到當時，我
    還以為是他報警察來抓我的，之後才知道說不是。（提示警
    卷第21頁，107年3月3日下午3時00分07秒通訊監察譯文，15
    時00時07秒，『A：你開出去了齁？B：嗯。A：那個什麼，你
    身上有、你先…。A：我現在載客人要怎樣、你要怎樣？A：
    你先拿一千塊給我，我轉回頭再給你。B：我現在載客人出
    去，我等下打，我等一下再轉回去。』你說你身上有，這幾
    句話是什麼意思？）我要跟他借1千元。（你打給他這通電
    話是在說什麼事情？）借錢。（所以你先拿1千元給我，是
    指要跟甲○○借1千元？）對。（我轉回頭再給你什麼意思？
    ）就是他跑車回來後我再還他。（提示107年3月3日下午4時
    31分譯文，你說過來拿錢，這句話什麼意思？）我要還錢給
    他。（就是你剛才說要跟他借1千元，要還他1千元？）是。
    （提示起訴書附表編號2，你於偵查中，你說107年3月3日下
    午4時51分左右，有跟甲○○買1千元的安非他命，我方才問你
    ，你說3月3日這一通電話是跟他借1千元，你叫他過來拿是
    要拿1千元還他，這兩次說的何者為真？）今天。（之前於
    警偵查中為何要這樣陳述，也是如上原因？）對，因為那個
    是我同一天被抓到的筆錄。（提示警卷第22頁107年4月6日
    下午5時52分通訊監察譯文，『A：人家要拿了，麻煩那包先
    拿回來。B：齁，等一下，我現在這個客人載過去，我馬上
    去。』，那天你們打這通電話是在講什麼事情？）因為我有
    在吸食海洛因，所以我的藥有時候會放在他車上。（你說『
    人家要拿了，麻煩那包先拿回來』，這句話是什麼意思？）
    那包是我的，我要叫他拿過來給我。（你說你的藥放在他車
    上，要叫他拿過來給你？）是。（提示107年4月6日下午8時
    41分通訊監察譯文，你說『過來拿喔』什麼意思？有無印象要
    叫甲○○拿什麼東西？107年4月7日14時37分31秒譯文，『A：
    過來收2千』，過來拿跟過來收2千是什麼意思？）因為我跟
    他有債務關係，你也知道他逼債很硬，就是叫他過來收帳。
    （所以你說的過來拿跟過來收2千元是要還他錢的意思？）
    對。（提示起訴書附表編號3，你於偵查中在警察、檢察官
    那邊說107年4月6日晚上8時51分左右，你跟甲○○買2千元的
    甲基安非他命，我剛才問你，你今日說你是要還他錢，所以
    今日所述實在還是偵訊實在？）今天。（之前於警偵查中為
    何要這樣陳述，也是如上原因？）對，因為債務關係，我當
    天被抓一定很不爽，我認為就是他。（提示鈞院卷第159頁
    被告刑事準備狀被證1之借據，這張借據是否是你寫的？）
    對。（所以你有跟甲○○借5萬元？）對。（有簽本票給甲○○
    ？）有。（總共簽幾張本票，是否有印象？）沒印象，好像
    好幾張。（5萬元你都有還給甲○○了嗎？）還沒，還沒還完
    。（你要如何還款？）分期付款。（分幾期有無印象？還是
    如借據一樣的分10期？）寫是這樣寫10期，但是我沒有照這
    樣，因為我有時候很硬，就是因為這樣他才會對我逼債逼的
    這麼緊。（你總共還給他幾次？或是總共還他多少錢？）2
    、3萬元而已。（所以沒有還清？）對。（你說你偵查中講
    的不實在，是因為你認為你另外販賣毒品被抓到是因為甲○○
    檢舉？）對，還有因為債務，逼債逼成這樣，我就認為應該
    是他。（你於偵查中說2月14日、3月3日、4月6日跟甲○○買
    ，剛才意思是說你三次都是誣賴他？）對。（你於偵訊中在
    檢察官面前作證具結說起訴書附表編號1、2、3是向被告甲○
    ○購買毒品，所以你於偵查中是作偽證？）對。」等語(見原
    審卷二第90至114頁)。
㈢、證人郭政軒警詢、偵訊之證詞，與其在原審證述內容，前後
    已有歧異，則其所為不利被告之證述如前所述，應有其他證
    據足以相互佐證。查：
１、觀諸郭政軒所指於附表二編號1至3所示與被告交易甲基安非
    他命前，均先以電話與被告聯繫交易甲基安非他命事宜，通
    話內容如附表三通訊監察譯文所載，觀諸附表三編號1為郭
    政軒所稱於附表二編號1該次交易甲基安非他命前之通話，
    被告請郭政軒詢問有無人要「大咖的」，郭政軒則要求被告
    送「半咖」過來，雖郭政軒於偵訊時證稱被告所說「大咖」
    是安非他命的意思(見偵卷第96頁)，但於原審審理則證稱係
    買比較大宗或比較大咖的藥頭，似又指稱該語係指數量或毒
    品上游，故無法由郭政軒之證述確認被告及郭政軒上開對話
    內容之意思為何，而單由通聯譯文本身之上下文意脈絡，亦
    無從確認被告所說大咖及郭政軒回答半咖各是指涉物品、重
    量或人，參以被告於偵訊供稱：這是我與郭政軒的對話，當
    天我跟他拿半錢的安非他命給朋友，後來郭政軒又叫我把那
    半錢安非他命還給他等語(見偵卷第71頁)，被告對此通訊譯
    文之解釋，非但與郭政軒不一致，亦與通訊監察譯文係被告
    先請郭政軒幫忙問有無人要大咖的，郭政軒方回答先幫我送
    半咖過來之談話順序與內容有間，是無論通訊監察譯文或被
    告供述，均難以佐證郭政軒一度於警詢、偵訊指證被告曾於
    附表二編號1所示時地、販賣如附表二編號1所示重量與金額
    之甲基安非他命予郭政軒等情屬實。
２、郭政軒又證稱附表三編號2所示3通電話之通訊監察譯文，為
    其與被告在附表二編號2所示該次交易甲基安非他命前之通
    聯，查郭政軒於第1通電話通話中要求被告先拿1000元給郭
    政軒，郭政軒稍後再交給被告，被告答覆正搭載客人稍晚再
    返回。第2通電話通聯被告告知郭政軒，「如果再(在)趕叫
    他騎來永成路跟大成路路口那邊...」，顯然需要該1000元
    者為其他人並非郭政軒，是若有人於被告與郭政軒在107年3
    月3日下午3時32分30秒通話後，至臺南市永成路與大成路口
    7-11超商見面，依上開通訊監察譯文內容所示，極有可能並
    非郭正軒，而郭政軒於警詢、偵訊如上證述係其本人在該處
    7-11前與被告一手交錢一手交或完成附表二編號2該次甲基
    安非他命交易，則郭政軒警詢、偵訊證述其與被告間如附表
    二編號2所示該次交易甲基安非他命情節，顯與卷附通訊監
    察譯文內容不符而難遽採。另被告於警詢、偵訊就此次通話
    內容則供稱，附表三編號2所示該3通電話談話內容均是郭政
    軒要向其借用1000元，亦與郭政軒警詢、偵訊證述情節有所
    扞格，是郭政軒上開不利被告之證述，在無其他證據足以佐
    證之情形下，亦難率為不利被告之認定。
３、至於附表三編號3所示5通電話通訊監察譯文，則為郭政軒所
    證稱事先聯繫附表二編號3所示交易甲基安非他命事宜之通
    話。揆之被告與郭政軒於附表三編號3所示電話通聯中，多
    次稱「人家要拿了，麻煩那包先拿回來」、「人家在等了」
    ，被告則謂「叫他等一下」、「那個有沒有在等」，似乎均
    指涉尚有被告與郭政軒以外之人等待拿取「那包」物品，姑
    不論「那包」物品是否為毒品，以郭政軒與被告二人上開通
    話內容而言，對「那包」物品有需求者，係被告與郭政軒以
    外之人，並非郭政軒甚明，又「那包」物品縱然為毒品，且
    係被告所有之毒品，則要與被告交易之人似亦為其他第三人
    而非郭政軒，再由郭政軒最後一通電話要被告「過來收2千
    」，可見「那包」縱為毒品，且被告該數通電話設若在與郭
    政軒談論交易毒品事宜，其與郭政軒或其他第三人此次交易
    亦非如同郭政軒所述以一手交錢、一手交貨方式完成，此情
    亦與郭政軒警詢、偵訊之上開證述不符。而被告於警詢供稱
    ，附表三編號3所示第一通電話是其向郭政軒購買1包2000元
    海洛因沒有用，再拿回去還他，郭政軒錢不夠要向其借錢，
    最後一通是要還錢等語(見警卷一第12頁)；偵訊時則供稱：
    郭政軒他朋友要來向郭政軒拿安非他命，因為當天早上10點
    多左右我有先跟郭政軒拿半錢安非他命，後來郭政軒打電話
    給我說，他朋友要來拿，所以要我把早上拿的半錢安非他命
    還給他，後來在107年4月7日下午6時56分該通電話結束後約
    10分鐘，我把安非他命拿到他的住處給郭政軒，最後一通電
    話郭政軒是叫我去他那裏拿2千元現金等語(見偵卷第72頁)
    ，前後對於郭政軒打電話係要被告交還海洛因或甲基安非他
    命，供述前後不一，交還目的為何亦相左，更與郭政軒警詢
    、偵訊所述向被告購買甲基安非他命之情節大相逕庭，因此
    郭政軒指證與被告間有附表二編號3所示該次交易甲基安非
    他命犯行，除郭政軒前後不一致之指述外，亦乏其他證據足
    以補強擔保郭政軒於警、偵中指證之真實性，亦難遽予採信
    。
五、綜上所述，公訴意旨認被告有附表二所示販賣甲基安非他命
    予郭政軒之犯行，涉犯毒品危害防制條例第4條第2項之販賣
    第二級毒品罪嫌所憑之證據，均仍然存有合理之懷疑，尚未
    達於通常一般之人均不致有所懷疑，而得確信其為真實之程
    度，依「罪證有疑、利歸被告」之證據法則，既查無直接或
    間接證據可證被告上開罪嫌，自不得遽為被告此部分有罪之
    認定。揆諸前揭說明，被告此部分行尚屬不能證明，依法應
    為無罪之諭知。原判決就被告被訴附表二所示販賣甲基安非
    他命予郭政軒3次之犯行，認檢察官所提證據均無法證明被
    告有此部分販賣第二級毒品犯行，而為被告無罪之諭知，其
    採證法則於法相容，亦與經驗法則、論理法則無悖。
六、檢察官上訴意旨雖以：㈠起訴書附表編號1(即附表二編號1)
    部分，郭政軒在原審審理時證稱把寄放在被告車上的毒品拿
    回來，可證被告確實有交付甲基安非他命給郭政軒，綜合被
    告於警詢時稱：郭政軒是跟被告拿甲基安非他命，而非郭政
    軒要向被告拿回寄放之甲基安非他命；一審時則稱：郭政軒
    無償提供毒品予被告，被告從郭政軒抽屜拿甲基安非他命等
    語，可知郭政軒在警、偵訊所為證述較其於原審審理時所為
    前開證述，更為可採；㈡起訴書附表編號2(即附表二編號2)
    部分：郭政軒於審理中稱其與被告於107年3月3日下午4時31
    分通話後見面之目的係歸還同日下午3時32分託蔡一郎向被
    告借的1000元現金，然1000元並非高額借款，郭政軒實無須
    透過他人輾轉為之，參以被告移審時稱郭政軒欠被告很多錢
    ，若被告如郭政軒所述毫不推辭隨意出借1000元，及證人郭
    政軒旋在1小時內籌措欠款歸還被告，均與常理有違，且郭
    政軒於原審審理時有稱該日下午4時31分通話後將欠款1000
    元歸還被告，有稱要把2000元還是3000元還給被告，就給付
    金錢原因、金額前後所述不一，可見其在警、偵訊所述較為
    實在，郭政軒交付之金錢乃被告販賣甲基安非他命之對價；
    ㈢起訴書附表編號3(即附表二編號3)部分：郭政軒於審理中
    證稱將海洛因放在被告車上要拿回來；然被告審理中稱郭政
    軒只有2次偷藏甲基安非他命在被告車上，被告與郭政軒在
    通訊監察譯文顯無可能係談論郭政軒要將借放在被告車上海
    洛因拿回來，郭政軒於原審審理時證述不可採，警、偵訊所
    述較為實在。綜合被告於警詢時稱：伊向郭政軒購買海洛因
    ，復將海洛因交還郭政軒等語；偵訊時則稱：向郭政軒拿甲
    基安非他命，復將甲基安非他命交還郭政軒；於移審時稱：
    向郭政軒拿甲基安非他命；於原審審理時辯稱：先向郭政軒
    拿甲基安非他命，郭政軒又要回去等語，可知被告已坦承持
    有毒品，至少有犯轉讓禁藥甲基安非他命罪等語，指摘原審
    判決被告附表二所示販賣甲基安非他命予郭政軒無罪顯然不
    當。惟查，郭政軒之證詞有上述前後矛盾之處，並有與附表
    三所示通訊監察譯文內容不符之瑕疵可指，已如前述，而郭
    政軒之證詞與被告供述亦不相吻合，均難以相互佐證，尚難
    遽行推斷郭政軒何次證述方為實情、較為可信，是起訴書指
    被告有附表二所示販賣甲基安非他命予郭政軒之犯行即有疑
    義，自難以郭政軒顯有瑕疵之證述，遽為被告有罪之認定，
    檢察官此部分上訴，難認有理由，應予駁回。
七、退併辦部分：
　　檢察官移送併辦意旨書以同於起訴書所載之附表編號1至3(
    即本判決附表二編號1至3)所示事實函請併辦（臺灣臺南地
    方檢察署檢察官109年度偵字第5876號併辦意旨書，見本院
    卷第97至100頁），惟本件起訴被告販賣第二級毒品甲基安
    非他命予郭政軒3次之犯行部分，既經本院為無罪之認定，
    則就併辦部分，自無從併為審理，應退由檢察官另為適法之
    處理。
肆、依刑事訴訟法第368條、第369條第1項前段、第364條、第29
    9條第1項前段，毒品危害防制條例第4條第1項(修正前)、第
    19條第1項，刑法第2條第1項前段、第11條前段、第59條、
    第51條第5款、第38條之1第1項前段、第3項、第40條之2第1
    項，判決如主文。
本案經檢察官黃榮加提起公訴及移送併辦，檢察官廖羽羚提起上
訴，檢察官趙中岳到庭執行職務。
中　　華　　民　　國　　109 　年　　11　　月　　27　　日
                  刑事第六庭    審判長法　官  張瑛宗
                                      法　官  林逸梅
　　　　　　　　　　　　　　　　　　　法　官  李秋瑩
以上正本證明與原本無異。
有罪部分，如不服本判決應於收受送達後20日內向本院提出上訴
書狀，其未敘述上訴理由者，並得於提起上訴後20日內向本院補
提理由書（均須按他造當事人之人數附繕本）「切勿逕送上級法
院」。
無罪部分，檢察官得上訴但應受刑事妥速審判法第9條規定之限
制，被告不得上訴。
　　　　　　　　　　　　　　　　　　　書記官  羅珮寧    
中　　華　　民　　國　　109 　年　　11　　月　　27　　日

附錄本案論罪科刑法條全文
修正前毒品危害防制條例第4條
製造、運輸、販賣第一級毒品者，處死刑或無期徒刑；處無期徒
刑者，得併科新臺幣2千萬元以下罰金。
製造、運輸、販賣第二級毒品者，處無期徒刑或7年以上有期
徒刑，得併科新臺幣1千萬元以下罰金。
製造、運輸、販賣第三級毒品者，處7年以上有期徒刑，得併
科新臺幣7百萬元以下罰金。
製造、運輸、販賣第四級毒品者，處5年以上12年以下有期徒刑
，得併科新臺幣3百萬元以下罰金。
製造、運輸、販賣專供製造或施用毒品之器具者，處1年以上
7年以下有期徒刑，得併科新臺幣1百萬元以下罰金。
前五項之未遂犯罰之。
刑事妥速審判法第9條
除前條情形外，第二審法院維持第一審所為無罪判決，提起上訴
之理由，以下列事項為限：
一、判決所適用之法令牴觸憲法。
二、判決違背司法院解釋。
三、判決違背判例。
刑事訴訟法第377條至第379條、第393條第1款規定，於前項案件
之審理，不適用之。


附表一(起訴書及107年度偵字第13174號移送併辦意旨書附表編
號4、5)
編號 交易對象 交易時間 交易地點 交易種類、數量、金額（新臺幣） 交易方式       主        文  1 蔡一郎 107年3月1日下午3時20分許 臺南市○區○○路000號 海洛因4分之1錢重，5,000元 甲○○持用門號0000000000號行動電話與郭政軒使用門號0000000000號行動電聯繫後，於左述時、地與蔡一郎見面，甲○○以左列金額販售左列重量之第一級毒品海洛因予蔡一郎，蔡一郎僅先給付價金4,000元，尚欠1,000元未付。 甲○○販賣第一級毒品，處有期徒刑拾伍年陸月。扣案行動電話壹支（含門號○○○○○○○○○○號SIM卡壹張）沒收之；未扣案犯罪所得新臺幣肆仟元沒收之，於全部或一部不能沒收或不宜執行沒收時，追徵其價額。 2 蔡一郎 107年3月1日下午5時50分許 臺南市○區○○路000號 海洛因8分之1錢重，2,500元 甲○○持用門號0000000000號行動電話與蔡一郎使用門號0000000000號行動電話聯繫後，於左述時、地見面，甲○○以左列金額販售左列重量之第一級毒品海洛因予蔡一郎，蔡一郎尚欠價金2,500元未付。 甲○○販賣第一級毒品，處有期徒刑拾伍年肆月。扣案行動電話壹支（含門號○○○○○○○○○○號SIM卡壹張）沒收之。 

附表二：(起訴書附表編號1至3)
編號 販賣對象 雙方連繫方式 交易時間 交易地點 交易毒品金額、數量 1 郭政軒 甲○○持用門號0000000000號行動電話與郭政軒使用門號0000000000號行動電話聯絡 107年2月14日下午4時17分許 臺南市○區○○路000號 第二級毒品甲基安非他命，1500元。 2 郭政軒 甲○○持用門號0000000000號行動電話與郭政軒使用門號0000000000號行動電話聯絡 107年3月3日下午4時51許 臺南市○○路與○○路口某間7-11 第二級毒品甲基安非他命，1000元。 3 郭政軒 甲○○持用門號0000000000號行動電話與郭政軒使用門號0000000000號行動電話聯絡 107年4月6日晚間8時51許 臺南市○區○○路000號 第二級毒品甲基安非他命，2000元 

附表三：
編號  通話時間 監察對象 （A） 通話對象即購毒者 （B）        通  話  內  容 譯文出處   1 107年2月14日下午4時12分49秒 0000000000（郭政軒） 0000000000（甲○○） B：你問看看有沒有要大咖的。 A：好啊，麻煩你半咖先幫我送過來好不好。 B：齁、好。 警卷一第20頁   2 107年3月3日下午3時0分7秒 0000000000（郭政軒） 0000000000（甲○○） B：怎樣？ A：你開出去了齁？ B：嗯。 A：那個什麼、你身上有、你先.. B：我現在載客人要怎樣、你要怎樣。 A：你先拿一千塊給我，我轉回頭再給你。 B：我現在載客人出去，我等下打、我等一下再轉回去。 A：齁、好。 警卷一第21頁  107年3月3日下午3時32分30秒   B：如果再趕叫他騎來○○路跟○○路路口那邊，我現在在生產路這邊要開過去，如果在趕，從那邊騎過來剛好。 A：○○路跟○○路口？ B：嗯，那邊不是有一間7-11。 A：嘿、那邊有一間7-11、嘿。 B：嘿、你騎來那邊等我，我開過去剛好。 A：好、好、好。   107年3月3日下午4時31分44秒   B：怎樣。 A：過來拿錢。 B：齁、好。    3 107年4月6日下午5時52分48秒 0000000000（郭政軒） 0000000000（甲○○） B：喂。 A：人家要拿了，麻煩那包先拿回來。 B：齁、好、等一下、我現在這個客人載過去，我馬上去。 警卷一第22頁  107年4月6日下午6時4分51秒   B：喂。 A：啊、人家在等了ㄟ。 B：啊、叫他等一下、還是怎樣，因為我載人到高鐵。 A：齁。 B：喲、你看是要等還是、不等也沒關係，看要不要等、齁 A：好、好、好   107年4月6日下午6時18分56秒   B：啊、那個有沒有等。 A：有啦，現在在我這。 B：齁、我過去、我過去、好。   107年4月6日晚間8時41分22秒   B：嘿。 A：過來拿喔。 B：齁、好、好。   107年4月7日下午2時37分31秒   B：喂。 A：過來收2千。 B：齁。 A：嗯。 B：好。